臺灣臺中地方法院刑事判決　　　　　　　99年度易字第3977號
公　訴　人　臺灣臺中地方法院檢察署檢察官
被　　　告　黃淑敏
上列被告因詐欺案件，經檢察官提起公訴（99年度偵續一字第24號）
，本院判決如下：
    主    文
黃淑敏共同意圖為自己不法之所有，以詐術使人將本人之物交付
，處有期徒刑拾月。
    犯罪事實
壹、黃淑敏與黃朝基（另案經臺灣高等法院臺中分院以100年度
    上易字第65號判處有期徒刑一年確定)係同居男女朋友關係
    ，並共同育有2女，而黃淑敏為戴宜柔舊識，黃朝基、黃淑
    敏於民國96年間曾寄住戴宜柔位在臺中市○○區○○路之住
    處。詎黃朝基、黃淑敏均明知黃朝基當時在嘉義市經營中古
    車行，已週轉不靈，陷入經濟困境，竟共同基於意圖為自己
    不法所有之犯意聯絡，於96年7、8月間，先後在戴宜柔之住
    處，向戴宜柔佯稱：黃朝基經營之中古車行欲擴大營業，邀
    約戴宜柔投資，並表示戴宜柔如要將錢存在銀行，不如拿來
    投資黃朝基所經營之中古車行，每投資新臺幣（下同）100
    萬元，每月淨利可達3至5萬元云云，使戴宜柔陷於錯誤，信
    以為真，於96年8月7日，將向銀行貸得之245萬元，依黃淑
    敏指示匯入黃淑敏向其表姊黃于珊借用之萬泰商業銀行嘉義
    分行第000000000000號帳戶，約定投資金額250萬元，投資
    時間為1年，不論盈虧，每月紅利5萬元，預扣第一個月紅利
    5萬元，故僅匯款245萬元，黃朝基並簽發面額250萬元之本
    票1紙交予戴宜柔收執。嗣黃朝基僅支付紅利及本金合計25
    萬元（不含預扣之5萬元），即將所經營之中古車行結束營
    業，拒不返還投資款項，戴宜柔始知受騙。
貳、案經戴宜柔訴由臺灣臺中地方法院檢察署檢察官偵查起訴。
    理    由
壹、證據能力部分：
一、按被告以外之人於偵查中向檢察官所為之陳述，除顯有不可
    信之情況者外，得為證據，刑事訴訟法第159條之1第2項規
    定明確。經查：證人何慶煌、周羿伶、謝碧海等人於檢察官
    偵訊時，以證人身分所為之供述，雖為被告以外之人於審判
    外之言詞陳述，惟業經具結在卷，與法定要件相符；且核其
    陳述時之外在環境及情況，亦查無顯有不可信之情況，本院
    亦認以之作為證據為適當，故依諸上開規定，上揭證人於偵
    查之陳述自有證據能力。
二、按被告以外之人於審判外向法官所為之陳述，得為證據，刑
    事訴訟法第159之1第1項定有明文。是證人謝碧海於臺灣高
    等法院臺中分院100年度上易字第65號詐欺案件審理時在法
    官前所為之陳述，均經依法具結，又因在法官前所為之審判
    外陳述，其筆錄製作之過程、內容等情況亦經推認具備合法
    可信之適當性保障，又別無顯不可信之情事，自均得採得為
    證據。
三、又本案判決以下所引用之非供述證據，均係依法定程序合法
    取得，並與本案均具有關聯性，且業經本院依法踐行調查證
    據程序，公訴人及被告等復均不爭執各該證據之證據能力，
    且亦查無依法應排除其證據能力之情形，是該等證據均有證
    據能力。
貳、本院認定犯罪事實之證據及理由：
    訊據被告黃淑敏固坦承有將向黃于珊所借用之萬泰商業銀行
    嘉義分行第000000000000號帳戶借給黃朝基之事實，惟矢口
    否認有何詐欺取財犯行，辯稱：戴宜柔係主動向黃朝基提出
    要投資，並非伊主動邀約戴宜柔投資，伊未對戴宜柔施用詐
    術云云。惟查：
一、證人即告訴人戴宜柔於本院審理（見本院100年3月15日審判
    筆錄）時結證稱：「檢察官問：96年7、8月間黃朝基與被告
    是否有邀同你投資？答：有。」、「檢察官問：大約在何時
    何地談投資的事？答：九十六年七月間在我家談投資的事情
    。」、「檢察官問：投資內容為何？答：黃淑敏先跟我說他
    老公就是黃朝基也有在做中古車行及當舖的事業，然後她跟
    我說與其把錢放在銀行利息很低，不如投資她老公的中古車
    行及當舖，可以獲得較高的利潤。」、「檢察官問：黃淑敏
    跟你談上開事情的時候，黃朝基是否在場？答：不在場，但
    是過幾天後，黃朝基有到我家。」、「檢察官問：黃朝基到
    你家時，有誰陪他來你家？答：黃淑敏陪黃朝基來。」、「
    檢察官問：當時你們如何談投資的事情？答：他們夫妻跟我
    說，他們經營當舖及中古車行賺很多錢，叫我投資他們二百
    五十萬元，每月要給我紅利五萬元，我就用房子去抵押借款
    二百五十萬元，投資他們所營經的事業。」、「檢察官問：
    是誰跟你說他們經營中古車行及當舖賺很多錢？答：黃淑敏
    先跟我這樣說，後來黃朝基也有跟我這樣說，我說我要去看
    他們經營的中古車行及當舖，他們有承諾說好。」、「檢察
    官問：你有無交付投資款項給他們？答：有。」、「檢察官
    問：如何交付投資款項？答：黃淑敏開車載我去銀行辦理貸
    款，貸款出來後將錢匯入黃淑敏指定之黃于珊帳戶。」、「
    檢察官問：事後有無給付給你利息及紅利？答：有，剛開始
    三、四個月有付給我每月五萬元的紅利，都是黃淑敏拿給我
    的。」、「檢察官問：提示98偵緝字第1578號第26頁，為何
    你會取得該張支票？（提示並告以要旨）答：我領取紅利以
    後，要求他們帶我去看中古車行及當舖，但他們百般推託，
    我開始覺得不對，我想要撤退資金，黃朝基就交付這張支票
    當作撤退部分資金的錢。」、「檢察官問：提示上開卷第25
    頁，該張支票背面為何有黃淑敏的背書？（提示並告以要旨
    ）答：因為當初我猶豫投資，黃淑敏跟我說如果你擔心，黃
    淑敏願意擔保，所以才在這張支票背面背書，因為我不認識
    黃朝基，只認識黃淑敏。」、「檢察官問：之後他們到底有
    無帶你去看過中古車行及當舖？答：完全沒有。」、「檢察
    官問：他們有返還你投資款？答：沒有。」、「檢察官問：
    你當時為何會願意投資他們的中古車行及當舖？答：當時我
    認識黃淑敏的弟媳，我與黃淑敏是牌友，因為黃淑敏跟我說
    他們的事業經營的不錯，都有賺錢，所以我才要投資。」、
    「被告問：是我先到你家跟你談投資的事情嗎？答：是。」
    、「檢察官問：提示98偵緝1578號卷第37頁，你為何會有這
    張保管條？（提示並告以要旨）答：是我要求撤退資金的時
    候，他們夫妻開給我的。」、「檢察官問：何時、何地簽這
    張保管條？答：97年3月7日在我寧夏路的住處，是我拿給黃
    淑敏跟黃朝基簽的。」，證人上開證述內容連續且完整，已
    就投資黃朝基中古車行時，係先由被告黃淑敏出面邀約，繼
    由另案被告黃朝基出面，先後均向戴宜柔虛偽講述其經營之
    車行投資賺錢之不實情形（如何不實，詳後論述）證述綦詳
    ，並有另案被告黃朝基於96年8月7日簽發交付告訴人戴宜柔
    收執之面額250萬元本票影本1紙（見臺灣臺中地方法院檢察
    署97年度偵字第14699號卷，下稱偵1卷，第3頁)、證人戴宜
    柔於96年8月7日匯款245萬元至黃于珊所有萬泰商業銀行嘉
    義分行第000000000000號帳戶之台新商業銀行國內匯款執據
    影本1紙（見偵1卷，第4頁），及黃于珊所有前開萬泰商業
    銀行帳戶之交易明細表1份（見臺灣臺中地方法院檢察署98
    年度偵續字第305號卷，下稱偵2卷，第26至33頁）在卷可稽
    。從而，證人戴宜柔之證述情節確堪採信。
二、依被告黃淑敏於偵查中供稱：被告黃朝基曾在嘉義市○○路
    開設車行，約94年做到96年底或97年初，員工只有1個叫何
    慶煌，何慶煌負責洗車等語（見臺灣臺中地方法院檢察署98
    年度偵緝字第1578號卷，下稱偵3卷，第43頁至44頁）。而
    證人何慶煌於偵查中證稱：被告黃朝基係伊前僱主，伊受僱
    在嘉義市○○路、中興路口的二手車行幫被告黃朝基顧店、
    洗車，任職期間從96年6月至96年底，車行業務為賣車，也
    有人拿車寄賣，也幫人估價，生意不佳，伊之前承租周羿伶
    攤位旁賣西瓜，曾申請嘉義縣中埔鄉農會支票供被告黃朝基
    使用等語（見偵3卷，第30至第32頁）。證人周羿伶於偵查
    中證稱：伊之前有1部貨車委託被告黃朝基販賣，被告黃朝
    基賣掉後沒給伊錢，伊有對被告黃朝基提告，被告黃朝基的
    店面開在嘉義市○○路郵局對面，被告黃朝基交付何慶煌名
    義的支票遭退票等語（見偵3卷，第31至第32頁），以上供
    詞、證詞雖足以認定另案被告黃朝基曾在嘉義市○○路、友
    忠路口之公有地經營中古車行。但證人即96年間嘉義市磚
    里里長謝碧海於偵查中業已證稱：伊自95年間起擔任里長，
    擔任里長前曾看見有人在嘉義市○○路、友忠路口做買賣車
    子生意，伊擔任里長後看到該處是市政府土地，認為不能讓
    人去買賣車，就去申請使用，伊於96年下半年取得區公所許
    可後，看見該處有人在洗車，洗車之人表示係向市議員蘇先
    生承租，伊出示公函，蘇先生即將該處騰空交予伊等語（見
    偵3卷，第67頁至68頁），並提出嘉義市西區區公所96年7
    月26日嘉市西區民字第0960009439號函影本附卷佐憑（見偵
    3卷，第73頁）；嗣於臺灣高等法院臺中分院審理時亦證稱
    ：嘉義市○○路與友忠路口之嘉義市政府所有土地，伊擔任
    里長時，曾申請做活動中心，伊申請到嘉義市西區區公所上
    開公文後，該地只有人在洗車，使用土地大約20坪，當時已
    經無人在賣車，洗車業者並非庭上之被告黃朝基等語（見臺
    灣高等法院臺中分院100年度上易字第65號卷，第68頁至69
    頁背面），前後所述一致，由此可知另案被告黃朝基經營中
    古車行之嘉義市○○路、友忠路口公有地，於96年8月7日，
    告訴人戴宜柔將245萬元投資款項匯出時，業經嘉義市政府
    同意借予該市磚里辦理綠美化及休憩使用，被告黃朝基在
    該地所經營之中古車行於96年下半年即結束營業，則被告黃
    淑敏與另案被告黃朝基，向戴宜柔講述中古車行如何賺錢等
    詞，衡之其中古車行在該地已經結束營業之情形，其等所言
    顯然不實。
三、證人何慶煌於偵查中，另證稱：被告黃朝基之生意愈來愈不
    好，因為不好才跟周羿伶借錢，後因被告黃朝基拖欠伊薪資
    ，伊才離職等語（見偵3卷，第33頁），而周羿伶係於96年4
    月8日，將其所有車牌號碼2E-7523號自用小貨車委由被告黃
    朝基代售，被告黃朝基並於96年4月12日、13日先後向周羿
    伶借款10萬元、14萬元，且於96年5月2日將該小貨車以34
    萬元代價出售後，迄未將售車款項交予周羿伶，經周羿伶提
    出告訴，由臺灣嘉義地方法院檢察署檢察官以犯罪嫌疑不足
    為不起訴處分，有臺灣嘉義地方法院檢察署98年度偵緝字第
    347號不起訴處分書在卷足參（見偵3卷，第106頁）。佐以
    另案被告黃朝基向何慶煌所借用之嘉義縣中埔鄉農會第
    00000000000000號甲存帳戶於96年5月21日起即有退票紀錄
    ，至【96年7月21日】已遭拒絕往來，退票金額高達161萬
    2900元乙節，此亦有嘉義縣中埔鄉農會99年2月9日中信字第
    0990000450號函附該帳戶開戶基本資料、交易明細表及法務
    部票據信用資訊連結作業查詢明細表附卷可考（見偵3卷第
    82至91頁、第107頁）。益徵被告黃淑敏與另案被告黃朝基
    共同邀約告訴人戴宜柔投資中古車行時，已陷入週轉不靈之
    經濟困境，竟仍向告訴人戴宜柔佯稱欲擴大經營中古車行，
    並表示投資100萬元，每月淨利可達3至5萬元，允諾如投資
    250萬元，不論盈虧，給予每月5萬元之紅利，使告訴人戴宜
    柔信以為真，因而陷於錯誤，匯款245萬元（預扣第1個月紅
    利5萬元）至同案被告黃淑敏指定之帳戶，事後僅支付紅利
    及本金合計25 萬元，即將所經營之中古車行結束營業，且
    拒不返還投資款項，其與另案被告黃朝基主觀上自具有不法
    所有之意圖，客觀上亦有施用詐術之事實。
四、綜上所述，被告前開所辯，均屬避罪卸責之詞，不足採信。
    本件事證明確，應依法論科。
參、論罪科刑之理由：
一、核被告黃淑敏所為，係犯刑法第339條第1項之詐欺取財罪。
    被告黃淑敏與另案被告黃朝基（另案經臺灣高等法院臺中分
    院以100年度上易字第65號判處有期徒刑一年確定)有犯意聯
    絡、行為分擔，均為共同正犯。
二、爰審酌被告黃淑敏明知其同居人黃朝基所經營之中古車行，
    已週轉不靈陷入經濟困境，仍向告訴人戴宜柔佯稱欲擴大營
    業，並以高額紅利誘使告訴人匯款投資，價值觀念偏差，損
    害告訴人財產權益，告訴人受害金額不低，及犯罪後仍飾卸
    犯行，未見真誠悔悟之態度，並考量其犯罪動機、目的、生
    活狀況、智識程度、素行，暨被告黃淑敏與另案被告黃朝基
    擔任
    本件詐騙投資之角色等一切情狀，量處如主文所示之刑，以
    示懲儆。
據上論結，應依刑事訴訟法第299條第1項前段，刑法第28條、第
339條第1項，刑法施行法第1條之1第1項、第2項前段，判決如主
文。
本案經檢察官周佩瑩到庭執行職務。
中    華    民    國   100    年    4     月    12    日
                  刑事第十庭  審判長法  官  張恩賜
                                    法  官  楊萬益
                                    法  官  劉正中
以上正本證明與原本無異。
如不服本判決應於收受判決後10日內向本院提出上訴書狀，並應
敘述具體理由；其未敘述上訴理由者，應於上訴期間屆滿後20日
內向本院補提理由書（均須按他造當事人之人數附繕本）「切勿
逕送上級法院」。
                                    書記官  黃英寬
中    華    民    國   100    年    4     月    12    日
附錄本案論罪科刑法條全文
刑法第339條第1項：
意圖為自己或第三人不法之所有，以詐術使人將本人或第三人之
物交付者，處五年以下有期徒刑、拘役或科或併科一千元以下罰
金。